【裁判字號】    98,訴,558
【裁判日期】    990329
【裁判案由】    違反槍砲彈藥刀械管制條例等
【裁判全文】
臺灣宜蘭地方法院刑事判決               98年度訴字第558號
公  訴  人  臺灣宜蘭地方法院檢察署檢察官
被      告  乙○○
上列被告因違反槍砲彈藥刀械管制條例等案件，經檢察官提起公
訴（98年度偵字第3001、3838號），本院判決如下：
    主  文
乙○○犯非法製造子彈罪，處有期徒刑壹年陸月，併科罰金新臺
幣肆萬元，罰金如易服勞役，以新臺幣壹仟元折算壹日，減為有
期徒刑玖月，併科罰金新臺幣貳萬元，罰金如易服勞役，以新臺
幣壹仟元折算壹日，扣案經試射可擊發之非制式子彈肆顆、經試
射無法擊發之非制式子彈參顆、彈殼半成品伍顆、彈頭半成品壹
盒、底火片拾參片、固定夾座壹個、切管器壹個、銼刀肆支、鑽
頭參支（扣押物編號15A）、火藥壹盒，均沒收之。又犯幫助詐
欺取財罪，累犯，處有期徒刑伍月。應執行有期徒刑壹年，併科
罰金新臺幣貳萬元，罰金如易服勞役，以新臺幣壹仟元折算壹日
，扣案經試射可擊發之非制式子彈肆顆、經試射無法擊發之非制
式子彈參顆、彈殼半成品伍顆、彈頭半成品壹盒、底火片拾參片
、固定夾座壹個、切管器壹個、銼刀肆支、鑽頭參支（扣押物編
號15A）、火藥壹盒，均沒收之。
    事  實
一、乙○○明知具殺傷力之子彈，係屬槍砲彈藥刀械管制條例所
    列管之違禁物品，非經中央主管機關許可，不得製造，其於
    民國94年間從網路上購得不具殺傷力之道具子彈十顆（起訴
    書誤繕為一顆，嗣經蒞庭檢察官更正如上）後，竟未經許可
    ，基於製造具有殺傷力子彈之單一犯意，於96年1、2月間再
    從網路上購得彈殼半成品、彈頭半成品、底火片、火藥等物
    後，隨即於96年1、2月在當時其所居住位於台北縣新莊市之
    住處內（詳細地址不明），使用固定夾座、切管器、銼刀、
    鑽頭等工具，將七顆道具子彈之彈頭、彈殼分開後，置入火
    藥、底火，再將彈頭、彈殼組合回去，而接續製造由金屬彈
    殼組合直徑8.0±0.5MM金屬彈頭而成之具有殺傷力之非制式
    子彈四顆（起訴書誤繕為三顆，嗣經蒞庭檢察官更正如上）
    、未具殺傷力之非制式子彈三顆而持有之。嗣於98年7月9日
    下午1時50分許，經警持搜索票前往宜蘭縣頭城鎮○○路○段
    418巷41號乙○○住處搜索而查獲，並扣得前揭具有殺傷力
    之非制式子彈四顆、未具殺傷力之非制式子彈三顆、彈殼半
    成品五顆、彈頭半成品一盒、底火片十三片、固定夾座一個
    、切管器一個、銼刀四支、鑽頭三支（扣押物編號15A）、
    火藥一盒等物。
二、乙○○前因毒品危害防制條例案件，經本院以93年度易字第
    253號判決判處有期徒刑六月，如易科罰金，以銀元三百元
    折算一日確定，甫於96年7月23日易科罰金執行完畢。詎乙
    ○○猶不知悔改，於犯罪集團專門收集人頭帳戶用以犯罪之
    社會現象層出不窮之際，其已能預見將金融帳戶提供他人使
    用，將幫助犯罪集團作為犯罪取財之人頭帳戶，竟仍不違背
    其本意，基於幫助他人詐欺取財之不確定故意，於98年7月9
    日入監服刑前之98年間某日，在宜蘭縣羅東鎮羅東公園內，
    自某一真實姓名年籍不詳之成年男子（以下以代號「甲男」
    稱之）處取得新臺幣八千元之代價後，即將其所開立之合作
    金庫商業銀行羅東分行帳號0000000000000號帳戶之存摺、
    提款卡、密碼交付予「甲男」，而任由「甲男」所屬或其轉
    手之犯罪集團作為犯罪取財收受款項之工具。嗣該「甲男」
    所屬或其轉手之犯罪集團成員，即基於意圖為自己不法所有
    之詐欺取財犯意，於98年7月9日上午11許，撥打電話予甲○
    ○（起訴書誤繕為林宗翰），並對甲○○詐稱「你的二隻賽
    鴿在我手上，如果要鴿子，就要匯款給我。」等語，致甲○
    ○陷於錯誤，而依該犯罪集團成員之指示，於通話完畢約十
    分鐘後即前往宜蘭縣礁溪鄉○○路○段62號之宜蘭信用合作
    社礁溪分行匯款新臺幣四千零二元（起訴書誤繕為新臺幣四
    千元，嗣經蒞庭檢察官更正如上）至乙○○前述合作金庫商
    業銀行羅東分行帳號0000000000000號帳戶，上開匯入之款
    項旋即遭犯罪集團成員提領一空。乙○○即以此方式幫助「
    甲男」所屬或其轉手之犯罪集團成員以詐術取得他人之財物
    。嗣經甲○○發現受騙而報警處理後，始為警方查悉上情。
三、案經宜蘭縣政府警察局礁溪分局報請臺灣宜蘭地方法院檢察
    署檢察官偵查起訴。
    理  由
一、按被告以外之人於審判外之言詞或書面陳述，除法律有規定
    者外，不得作為證據。又被告以外之人於審判外之陳述，雖
    不符前四條之規定，而經當事人於審判程序同意作為證據，
    法院審酌該言詞陳述或書面陳述作成時之情況，認為適當者
    ，亦得為證據。當事人、代理人或辯護人於法院調查證據時
    ，知有第159條第1項不得為證據之情形，而未於言詞辯論終
    結前聲明異議者，視為有前項之同意，刑事訴訟法第159條
    第1項、第159條之5第1項、第2項分別定有明文。本件情形
    ，證人甲○○於警詢中之陳述，雖屬被告以外之人於審判外
    之陳述，然被告、檢察官於本院審理時，均已同意將上開警
    詢之陳述作為證據，本院審酌該言詞陳述作成時之情況，亦
    認為適當，故依刑事訴訟法第159條之5第1項規定，自得作
    為證據。又被告、檢察官於本院審理時對於下列所述之證據
    資料，均不爭執其證據能力，本院審酌該等證據資料作成時
    之狀況，並無不宜作為證據情事，依刑事訴訟法第159條之5
    第2項規定，自均得作為證據。
二、上揭事實欄一所載非法製造子彈之犯罪事實，已據被告乙○
    ○於檢察官偵訊及本院審理時坦承不諱，並有本院98年聲搜
    字第160號搜索票影本一件、宜蘭縣政府警察局礁溪分局搜
    索扣押筆錄及扣押物品目錄表一件、刑案現場相片二十六張
    在卷可稽，且有扣案之非制式子彈七顆、彈殼半成品五顆、
    彈頭半成品一盒、底火片十三片、固定夾座一個、切管器一
    個、銼刀四支、鑽頭三支（扣押物編號15A）、火藥一盒可
    資佐證。而扣案之非制式子彈七顆經送內政部警政署刑事警
    察局鑑定，該局鑑定認為「送鑑子彈七顆，認均係非制式子
    彈，由金屬彈殼組合直徑8.0±0.5MM金屬彈頭而成，經試射
    後，其中四顆可擊發，認具殺傷力，其餘三顆無法擊發，認
    不具殺傷力。」，此有內政部警政署刑事警察局98年7月27
    日刑鑑字第098009345號槍彈鑑定書、98年10月12日刑鑑字
    第0980119634號槍彈鑑定書在卷可稽，是被告所製造之非制
    式子彈七顆中，確有四顆可擊發而具有殺傷力，其餘三顆則
    無法擊發而不具殺傷力無訛。依此，足徵被告前揭自白確與
    事實相符，本件事證已臻明確，被告之犯行洵堪認定，應予
    依法論科。
三、上揭事實欄二所載幫助詐欺取財之犯罪事實，已據被告乙○
    ○於本院審理時坦承不諱，核與證人即被害人甲○○於警詢
    時證述受詐騙匯款之情節相符。此外，並有宜蘭信用合作社
    匯款回條、被告所開立合作金庫商業銀行羅東分行帳號0000
    000000000號帳戶之開戶資料及交易明細表、合作金庫商業
    銀行羅東分行98年10月20日合金羅營字第0980004377號函附
    之帳號0000000000000號帳戶交易明細表各一件在卷可稽。
    其次，在銀行等金融機構開設存款帳戶，原係針對個人社會
    信用而予以資金流通，具有強烈之屬人性，而金融帳戶為個
    人理財之工具，於銀行等金融機構申請開設存款帳戶並無任
    何特殊之資格限制，一般民眾皆可利用存入最低開戶金額之
    方式，任意在銀行等金融機構申請開設存款帳戶，且一人並
    可於不同之金融機構申請多數之存款帳戶使用，尚無任何困
    難，此乃眾所周知之事實，被告為年滿三十五歲之成年人，
    顯屬有一般社會經驗之人，對此應有所認知。而有犯罪意圖
    者，非有正當理由，竟使用他人提供之帳戶，客觀上自可預
    見其目的係供為某筆資金之存入，後再行領出之用，且該筆
    資金之存入及提領過程係有意隱瞞行為人身分曝光之用意，
    一般人本於一般認知能力應均易於瞭解。是依一般人之社會
    生活經驗，若見他人不以自己名義申請帳戶，反而向人收集
    銀行帳戶為不明用途使用或流通，衡情對於該等銀行帳戶可
    能供他人作為財產犯罪之不法目的使用，當有合理之預期。
    況且利用蒐集得來之銀行帳戶物件從事詐欺行為，早為傳播
    媒體廣為報導，被告為有社會經驗之成年人，其應可預見交
    付自己之銀行帳戶物件予他人流通，有幫助他人實施詐欺取
    財犯行之可能，但其仍將自己之銀行帳戶物件交付予「甲男
    」，以致自己完全無法了解、控制該銀行帳戶物件之使用方
    法及流向，則被告應本具有縱「甲男」或其轉手之人利用其
    所交付之銀行帳戶物件實施詐欺取財行為，亦不違背其本意
    之幫助意思甚明。再者，被告已否認與「甲男」或其轉手之
    人共同實施詐欺行為，且被害人甲○○僅係透過電話與施用
    詐術者聯絡，並未直接與施用詐術者見面，更未能指認被告
    即為施用詐術之人，復查無其他積極證據證明被告與「甲男
    」或其轉手之人有詐欺之犯意聯絡與行為分擔，則被告自不
    成立詐欺取財罪之共同正犯。綜上所述，足徵被告首揭自白
    確與事實相符，本件事證已臻明確，被告幫助他人實施詐欺
    取財行為之犯行，堪予認定，應依法論科。
四、按所謂製造包括創製、改造、組合、混合、化合等行為在內
    ，改造行為亦屬製造行為（最高法院86年度台上字第7558號
    、92年度台上字第924號判決意旨參照）。次按製造子彈罪
    ，在處罰其製造行為，故著手製造後，在完成有殺傷力之子
    彈前，均屬未遂階段，應成立製造未遂罪。又按非法製造槍
    砲彈藥刀械等違禁物，所侵害者為社會法益，如果同時接續
    製造之違禁物客體種類相同（同為手槍、或同為子彈，或同
    為爆裂物），縱令製造完成之客體有數個（如數支手槍、數
    顆子彈、數顆爆裂物）仍屬單純一罪，不發生想像競合犯之
    問題（最高法院82年度台上字第5303號、90年度台上字第72
    13號判決要旨參照）。因此，同時接續非法製造之子彈數顆
    ，而其中有未遂（即不具殺傷力）、既遂（即具殺傷力）之
    情形者，仍應僅論以一非法製造子彈既遂罪。故核被告乙○
    ○為製造具有殺傷力之子彈，而未經許可，將原不具有殺傷
    力之道具子彈七顆予以非法改造，且其中部分於改造後已具
    有殺傷力之所為，係犯槍砲彈藥刀械管制條例第12條第1項
    之非法製造子彈罪。本件被告改造七顆道具子彈之行為，係
    於密切接近之時間及同一地點實施，侵害同一法益，各行為
    之獨立性極為薄弱，且係出於同一製造目的，依一般社會健
    全觀念，在時間差距上，難以強行分開，應視為數個舉動之
    接續施行，其先後製造七顆子彈之行為，僅成立單純一罪。
    又被告接續非法製造之子彈七顆，雖有未遂（不具殺傷力者
    三顆）、既遂（具殺傷力者四顆）之情形，然依前所述，仍
    應僅論以一非法製造子彈既遂罪（註：關於被告製造未具殺
    傷力之非制式子彈三顆之犯行，雖未據檢察官於起訴書中論
    列，然此部分犯行與已起訴之部分為單純一罪之關係，已為
    起訴效力所及，本院自得一併予以審理。）。另被告未經許
    可製造具殺傷力之子彈後，當然含有未經許可持有該具殺傷
    力子彈之行為，故被告持有其所製造具殺傷力子彈之行為，
    為其製造之當然結果，不另論罪。
五、核被告乙○○將自己之銀行帳戶物件交予「甲男」，使「甲
    男」所屬或其轉手之犯罪集團成員得以利用該帳戶作為詐騙
    被害人甲○○財物之匯款工具，藉此幫助「甲男」所屬或其
    轉手之犯罪集團成員實施詐欺取財行為之所為，係犯刑法第
    30條第1項前段、第339條第1項之幫助詐欺取財罪。被告所
    犯幫助詐欺取財罪，屬幫助犯，爰依刑法第30條第2項規定
    ，減輕其刑。又被告前因毒品危害防制條例案件，經本院以
    93年度易字第253號判決判處有期徒刑六月，如易科罰金，
    以銀元三百元折算一日確定，甫於96年7月23日易科罰金執
    行完畢之事實，有卷附之臺灣高等法院被告前案紀錄表可資
    參照，其於受有期徒刑之執行完畢後，五年以內故意再犯有
    期徒刑以上之本罪，為累犯，應依法加重其刑，並與前揭減
    輕部分，先加重後減輕之。
六、茲審酌被告之素行、智識程度；犯罪之動機、目的、手段；
    具有殺傷力之子彈屬於高度危險之物品，非經主管機關許可
    不得擅自製造，以維社會大眾安全，被告無故製造具殺傷力
    之子彈，對於社會安全造成之危害程度非輕；因貪小利而提
    供銀行帳戶予詐欺集團使用，嚴重影響社會治安及金融交易
    秩序，增加被害人尋求救濟之困難，使詐欺犯罪不易查察及
    幫助詐欺所得財物價值；犯後已坦承犯行，態度尚佳等一切
    情狀，暨檢察官、被告對於科刑範圍所表示之意見後，就被
    告所犯非法製造子彈罪部分，酌情量處有期徒刑一年六月，
    併科罰金新臺幣四萬元，罰金如易服勞役，以新臺幣一千元
    折算一日，又因被告之犯罪時間係在96年4月24日前，爰依
    中華民國九十六年罪犯減刑條例第2條第1項第3款規定，減
    刑為有期徒刑九月，併科罰金新臺幣二萬元，罰金如易服勞
    役，以新臺幣一千元折算一日。另就被告所犯幫助詐欺取財
    罪部分，酌情量處有期徒刑五月。又就被告所犯二罪合併定
    其應執行之刑為有期徒刑一年，併科罰金新臺幣二萬元，罰
    金如易服勞役，以新臺幣一千元折算一日，以示警懲。至於
    扣案經試射可擊發之非制式子彈四顆（因試射擊發而喪失子
    彈之效能，不再具有殺傷力，已不屬違禁物）、經試射無法
    擊發之非制式子彈三顆、彈殼半成品五顆、彈頭半成品一盒
    、底火片十三片、固定夾座一個、切管器一個、銼刀四支、
    鑽頭三支（扣押物編號15A）、火藥一盒等物，分別係被告
    所有，供犯非法製造子彈罪所用、預備犯非法製造子彈罪所
    用之事實，已據被告供明在卷，均應依刑法第38條第1項第2
    款之規定，於被告所犯之非法製造子彈罪下宣告沒收之，並
    併執行之。另其餘扣案之手槍零組件一組、手槍槍管五支、
    霰彈槍槍管一支、鑽頭固定把手一支、鉗子四支、起子六支
    、鑽頭五支（扣押物編號15）、模型槍分解圖表一張，雖為
    被告所有之物，然被告已否認與本案二件犯行有關，且公訴
    人亦未能舉證證明該等扣案物係被告預備犯本案二罪所用之
    物，或係供被告犯本案二罪所用之物，或係被告犯本案二罪
    所生、所得之物，亦均非屬違禁物（手槍零組件一組，經主
    管機關內政部鑑定認為均非屬槍砲彈藥刀械管制條例所列管
    之槍砲主要組成零組件，有內政部98年8月10日內授警字第0
    980871352號函在卷可稽。至於手槍槍管五支、霰彈槍槍管
    一支，公訴人則未舉出任何鑑定報告，自無從認為屬於槍砲
    彈藥刀械管制條例所列管之違禁物。），自均不另為沒收之
    諭知，併此敘明。
據上論斷，應依刑事訴訟法第299條第1項前段，槍砲彈藥刀械管
制條例第12條第1項，刑法第11條前段、第30條第1項前段、第33
9條第1項、第30條第2項、第42條第3項、第47條第1項、第51條
第5款、第38條第1項第2款，刑法施行法第1條之1，中華民國九
十六年罪犯減刑條例第2條第1項第3款、第7條，判決如主文。
本案經檢察官劉憲英到庭執行職務。
中    華    民    國    99    年    3    月    29     日
                  刑事第二庭審判長法  官  林惠玲
                                  法  官  張育彰
                                  法  官  劉家祥
以上正本證明與原本無異。
如不服本判決應於收受本判決後10日內向本院提出上訴書狀，並
應敘述具體理由。若未敘述理由者，應於上訴期間屆滿後20日內
向本院補提理由書狀（均須按他造當事人之人數附繕本）。
                                  書記官  葉書毓
中    華    民    國    99    年    3     月    29    日
附錄本案論罪科刑法條：
槍砲彈藥刀械管制條例第12條第1項
未經許可，製造、販賣或運輸子彈者，處1年以上7年以下有期徒
刑，併科新台幣500萬元以下罰金。
刑法第30條第1項
幫助他人實行犯罪行為者，為幫助犯。雖他人不知幫助之情者，
亦同。
刑法第339條第1項
意圖為自己或第三人不法之所有，以詐術使人將本人或第三人之
物交付者，處5年以下有期徒刑、拘役或科或併科1千元以下罰金
。
刑法施行法第1條之1（罰金貨幣單位與罰鍰倍數）
中華民國九十四年一月七日刑法修正施行後，刑法分則編所定罰
金之貨幣單位為新臺幣。
九十四年一月七日刑法修正時，刑法分則編未修正之條文定有罰
金者，自九十四年一月七日刑法修正施行後，就其所定數額提高
為三十倍。但七十二年六月二十六日至九十四年一月七日新增或
修正之條文，就其所定數額提高為三倍。
中華民國九十六年罪犯減刑條例第2條
犯罪在中華民國九十六年四月二十四日以前者，除本條例另有規
定外，依下列規定減刑：
一、死刑減為無期徒刑。
二、無期徒刑減為有期徒刑二十年。
三、有期徒刑、拘役或罰金，減其刑期或金額二分之一。
緩刑或假釋中之人犯，於本條例施行之日起，視為已依前項規定
減其宣告刑，毋庸聲請裁定減刑。但經撤銷緩刑之宣告或假釋者
，仍應依本條例規定聲請裁定減刑。

司法院資訊處製作；財團法人民間司法改革基金會備份。
